【裁判字號】    90,訴,143
【裁判日期】    901023
【裁判案由】    重傷害
【裁判全文】
臺灣花蓮地方法院刑事判決                            九十年度訴字第一四三號
    公  訴  人  臺灣花蓮地方法院檢察署檢察官
    被      告  丁○○
                戊○○
                丙○○
                乙○○
    共      同
    選任辯護人  蔡文欽
右列被告因重傷害案件，經檢察官提起公訴（九十年度偵字第一二一五號），本院判
決如左︰
    主  文
丁○○傷害人之身體，因而致人於重傷，處有期徒刑伍年。扣案之棒球棍壹支沒收。
戊○○、丙○○、乙○○均無罪。
    事  實
一、丁○○於民國八十九年十一月二十九日晚間十一時許，在花蓮縣鳳林鎮○○路九
    十八號其所經營之雜貨店內，與向其購買米酒之同村鄰居甲○○發生口角，於甲○○騎乘腳踏車離開後，丁○○仍心有未甘，竟基於傷害之犯意，持其所有之棒
    球棍自後追趕甲○○，於離住處不遠處之同縣鎮○○路六十一號旁道路趕上甲○○後，丁○○即持上開木棍毆打甲○○，除使之受有右胸肌肉挫傷、右上腹磨擦
    傷外，並於毆打中，以棒球棍擊中甲○○右眼，致甲○○受有右眼周撕裂傷、右
    眼球破裂，視力難以回復之重傷害。嗣經鄰人己○○報警後將甲○○送醫治療，
    並扣得毆打甲○○後，已折斷之上開棒球棍一支。
二、案經甲○○訴由花蓮縣警察局鳳林分局報請台灣花蓮地方法院檢察署檢察官偵查
    起訴。
    理  由
壹、被告丁○○有罪部分：
一、前揭事實訊據被告丁○○供承不諱，並經告訴人甲○○指訴綦詳，復據同案被告
    戊○○、丙○○、乙○○（三人無罪部分，詳後述）證述被告如何持棒球棍傷害
    被害人等情在卷有筆錄可按，另財團法人佛教慈濟綜合醫院出具之診斷證明書一
    紙在卷，因毆打告訴人而折斷之棒球棍一支扣案可佐，事證明確，被告犯行堪已
    認定。
二、查告訴人甲○○右眼受被告持木棍擊中後，造成右眼眼球破裂，經治療後，其視
    力為無光覺，恢復之可能極低，已屬失明之病情，有財團法人慈濟綜合醫院九十
    年六月七日（九十）慈醫文事字第二三五二號函附之病情說明書、病歷資料各一
    份在卷可佐，是以，被告犯行致右眼球破裂，視能全無，應構成重傷害行為。核
    被告所為係犯刑法第二百七十七條第二項傷害致重傷害罪。另被告持木棍攻擊被
    害人，使之受有右胸肌肉挫傷、右上腹磨擦傷、右眼周撕裂傷、右眼球破裂等傷
    害，均屬基於同一犯意之接續行為，只構成單純一罪。爰審酌被告之素行，僅因
    買米酒之一點小事，即一時衝動而為本件犯行，及其犯罪動機、目的、手段、告
    訴人所受傷害暨被告犯罪後未賠償被害人等一切情狀，量處如主文所示之刑。又
    扣案之棒球棍係被告所有，供本件毆打被害人所用之物，已據其供承在卷，應依
    刑法第三十八條第第一項第二款予以宣告沒收。
貳、被告戊○○、丙○○、乙○○均無罪部分：
一、公訴意旨另以：被告丁○○與甲○○於上揭時、地因甲○○欲向丁○○購買米酒
    一事發生口角後，甲○○騎腳車離開後，被告戊○○、丙○○、乙○○三人竟與
    被告丁○○，共同基於傷害之犯意，由戊○○駕駛車牌ＪＤ–９１５３號自小客
    車尾隨，甲○○所騎乘之腳踏車，於前述四維路六十一號旁，以自小客車自後撞
    倒甲○○後，四人並即下車分持棒球棒及不明器物，共同毆打甲○○並飽以拳腳
    ，致甲○○受有右眼球破裂失明等之傷害，因認被告戊○○、丙○○、乙○○三
    人亦涉有重傷害罪嫌。
二、訊據被告戊○○、丙○○、乙○○均堅決否認有參與毆打甲○○之事實，均據辯
    稱：當天我們三人在喝雞酒，後來酒不了，我們三人就一起去喝酒，丁○○的
    太太告訴我們說丁○○要去跟人家打架，我們三人就要去觀架，由戊○○開車過
    去，因為煞車不靈不小心撞到甲○○的腳踏車，這時丁○○在旁邊就跑過來打甲○○，用拳頭之後再用棍子打等語。經核公訴人認被告三人分別持不明器物，共
    同傷害被害人甲○○之罪嫌，係以告訴人甲○○之指訴，被告丁○○之自白，被
    告戊○○、丙○○、乙○○三人在警訊、偵查時之供述，及診斷書二份，沾有血
    跡之棒球棍一支等物，為其論罪之依據。
三、按犯罪事實，應依證據認定，無證據不得推定其事實，刑事訴訟法第一百五十四
    條定有明文。所謂證據，須適於為被告犯罪事實之證明者，始得採為斷罪資料，
    倘證據是否真實尚欠明顯，自難以擬制推測之方法，為其判斷之基礎。本院經查
    ：
（一）本件持木棍傷害告訴人甲○○之被告丁○○，自警訊、偵查中、本院調查、審
      理時，均一致供陳係其一人持棒球棍毆打告訴人，其餘之戊○○、丙○○、乙○○三人均未參與等情，經核與被告戊○○、丙○○、乙○○三人所供述僅被
      告丁○○一人毆打甲○○之情節相符，均有筆錄在卷稽。
（二）次查，本案之惟一在場證人己○○證稱：他和丁○○、乙○○、甲○○均為鄰
      居，當晚丁○○和甲○○爭吵時，雖未目睹，但有聽到吵架聲，距離僅十幾公
      尺，且都是鄰居，所以認得出是他們二人的聲音，吵架後不久，有聽到汽車行
      駛和煞車聲音，他聽到汽車碰到東西的聲音，後來聽到吵架聲，我即穿好衣服
      下樓出去看，就在三十幾公尺外路口轉彎處的路燈下，看到乙○○在拉丁○○
      ，並且用台語很大聲講「這個認識的啦，同村莊的，不要打」，接著就沒有聽
      到吵架的聲音，應該是打完架了，一輛車開過，開車的是瘦瘦高高的戊○○，
      丁○○、乙○○和另外一個人，事後，另有丁○○來找我說雙方都認識，看能
      不能出面勸和解，我去找甲○○談這件事情，談事情時甲○○有說他的腳踏車
      被汽車撞倒後，感覺有多人在打他，但是誰打他，怎麼打，他不知道，但是確
      定丁○○有打他，其他的人有沒有打，他不知道，因為他已經倒下去了等語，
      核與其在警訊時之所述情節亦相符合，並無矛盾之處，亦有筆錄可查。則依上
      開所有參與在場之被告或證人，均未曾有指出被告戊○○、丙○○、乙○○三
      人有參與毆打，已難據以認定其三人有參與毆打之事實。
（三）再查，告訴人甲○○雖一再指陳，除被告丁○○以棒球棍對之毆打外，其餘被
      告係持鐵條對之毆打，然經本院函詢當時為告訴人治療之慈濟醫院，當時甲○○受有何種傷勢，其傷勢究為幾種器物所造成，而據該院於九十年六月二十九
      以（九十）慈醫文事字第二七六０號函覆之病情說明書，除無法說明甲○○之
      傷勢為幾種器物造成外，亦僅記載：「病人于八十九年十一月三十日一時十七
      分來急診檢查與治療，同日轉眼科病房」、傷勢診斷欄載有「右胸肌肉挫傷、
      右上腹磨擦傷、右眼周撕裂傷」等診斷結果。而被告係於十一月二十九日晚間
      十一點於鳳林鎮遭人毆傷，於翌日凌晨一時十七分即已送位於花蓮市之慈濟醫
      院治療，計算二地距離，慈濟應為最初之治療醫院，因此其病情說明書上所記
      載之傷勢，應即為告訴人當時身上所受之全部傷勢無疑。準此而論，告訴人當
      時除右眼受有嚴重傷害外，其傷勢僅為輕微之二處擦挫傷，並無從判斷如告訴
      人所述之係以鐵條所毆打致，或遭多人毆打之結果，否則傷勢斷無如此輕微之
      理，因此不足認定被告戊○○、丙○○、乙○○三人有參與毆打告訴人之不利
      事證。
（四）未查，告訴人所受之主要傷害為右眼球破裂之傷害，而眼球為人體最脆弱之部
      位，被告丁○○以棒球棍擊中其右眼部位，已足造成眼球破裂之傷害，並不須
      多人持不同之兇器或多人毆打之方足造成。再被告丁○○持棒球棍毆打告訴人
      後，因用力過猛而折斷，已經扣案，並經本院當庭勘驗屬實，足認當時被告丁○○毆打告訴人時，其下手甚重，以致棒球棍受力過重而折斷，因此被告丁○○持棒球棍下手毆打告訴人，除造成其右眼球破裂外，另造成告訴人受有右胸
      肌肉挫傷、右上腹磨擦傷、右眼周撕裂傷等傷勢，亦與吾人生活經驗相符。因
      此尚難憑告訴人受有此等傷勢，即遽認被告戊○○、丙○○、乙○○三人有共
      同持鐵條參與毆打告訴人之情事。
四、綜上所述，本件依告訴人之指訴各情，惟一在場證人己○○所證述情節，核與被
    告丁○○、戊○○、丙○○、乙○○四人自警訊、偵查、本院調查、審理時均一
    致之供詞內容，參核慈濟醫院所出具之告訴人受傷當時之病情說明書等，均無證
    據足資證明被告戊○○、丙○○、乙○○三人有參與毆打告訴人之犯行。不能證
    明被告犯罪，自應為無罪之諭知。
據上論斷，應依刑事訴訟法第二百九十九條第一項前段、第三百零一條第一項，刑法
第二百百七十七條第二項、第三十八條第一項第二款，判決如主文。
本案經檢察官李子春到庭執行職務中
中      華      民      國      九十    年      十      月    二十三    日
                                臺灣花蓮地方法院刑事庭
                                    法  官  吳  順  龍
右正本證明與原本無異。
如對本判決不服，應於送達後十日內，向本院提出上訴狀。（應抄附繕本）告訴人或
被害人如對於本判決不服者，應具備理由請求檢察官上訴，其上訴期間之計算係以檢
察官收受判決正本之日期為準。
                                    法院書記官
中      華      民      國      九十    年      十      月    二十六    日
附錄本判決論罪之法律條文：
刑法第二百七十七條第二項：
犯前項之罪，因而致人於死者，處無期徒刑或七年以上有期徒刑，致重傷者，處三年
以上、十年以下有期徒刑。


司法院資訊處製作；財團法人民間司法改革基金會備份。
